【裁判字號】    97,聲,2485
【裁判日期】    970825
【裁判案由】    行使質權
【裁判全文】
臺灣臺北地方法院民事裁定              97年度聲字第2485號
聲  請  人  合誠工程有限公司
法定代理人  甲○○
相  對  人  三得利營造工程有限公司
法定代理人  乙○○
上列當事人間聲請行使質權事件，本院裁定如下：
    主  文
聲請駁回。
聲請程序費用新台幣貳仟元由聲請人負擔。
    理  由
一、本件聲請意旨略以：相對人三得利營造工程有限公司所承攬
    之「中山新生北路1、2段排水幹線改善工程」（下稱系爭工
    程），因無力施作，為保障所有分包商之利益，遂將上開工
    程當中之地盤改良、斜坡道護欄復舊等工程項目分包設定予
    聲請人，另相對人為確保聲請人不致因相對人之財務有問題
    ，而能繼續施工．經第三人即業主台北市政府工務局水利工
    程處（下稱水利處）同意後，聲請人與相對人更完成工程款
    之質權設定及債權讓與之合意，約定將相對人自第三人水利
    處所能取得之工程款新台幣（下同）5,160,321元設定質權
    予聲請人，以保障聲請人之權益。惟系爭工程業已完工，然
    相對人迄今仍無法給付工程款予聲請人，為此，聲請人爰依
    民法第900條、第902條及第905條之規定，請求裁定准許就
    上開工程款予以強制執行，以滿足聲請人之債權等語，並聲
    明：請求准許相對人將5,160,321元設定予聲請人之權利質
    權予以強制執行。
二、按稱權利質權者，謂以可讓與之債權或其他權利為標的物之
    質權；為質權標的物之債權，以金錢給付為內容，而其清償
    期先於其所擔保債權之清償期者，質權人得請求債務人提存
    之，並對提存物行使其質權，為質權標的物之債權，以金錢
    給付為內容，而其清償期後於其所擔保債權之清償期者，質
    權人於其清償期屆至時，得就擔保之債權額，為給付之請求
    ，民法第900條、第905條訂有明文。又按強制執行，依左列
    執行名義為之：一、確定之終局判決。二、假扣押、假處分
    、假執行之裁判及其他依民事訴訟法得為強制執行之裁判。
    三、依民事訴訟法成立之和解或調解。四、依公證法規定得
    為強制執行之公證書。五、抵押權人或質權人，為拍賣抵押
    物或質物之聲請，經法院為許可強制執行之裁定者。六、其
    他依法律之規定，得為強制執行名義者。強制執行法第4條
    第1項亦有規定。
三、經查，本件聲請人依據民法第900條、第902條、第905條規
    定聲請本院准許就設定予相對人之質權強制執行云云，然上
    開規定係指質權人於其清償期屆至時，得就擔保之債權額，
    向設定質權之出質人直接為給付之請求，故聲請人得依上開
    規定直接向相對人為權利之主張，無須本院裁定。再者，聲
    請人對於上開質權並未為拍賣之聲請，而未取得許可強制執
    行之裁定，則聲請人聲請本院就上開質權標的物為強制執行
    ，並無理由，應予駁回。
四、依非訟事件法第21條第2項、第24條第1項、民事訴訟法第78
    條，裁定如主文。
中    華    民    國    97    年    8    月    25    日
                  民事第五庭    法  官  蔡如琪
以上正本係照原本作成
如不服本裁定應於送達後10日內向本院提出抗告狀，並繳納抗告
費新臺幣1,000元
中    華    民    國    97    年    8    月    25    日
                                書記官  林孔華


司法院資訊處製作；財團法人民間司法改革基金會備份。
